臺灣臺東地方法院民事判決　　　　　　　 94年度訴字第115號
原　　　告　乙○○
訴訟代理人　林長振律師
被　　　告　甲○○
　　　　　　　　　　　　333.
　　　　　　丙○○○
上列當事人間請求損害賠償事件，本院判決如下：
    主  文
原告之訴及假執行之聲請均駁回。
訴訟費用由原告負擔。
    事實及理由
壹、原告主張：
    被告明知以「刮刮樂詐財」或「簡訊詐財」等手法詐財之不
    法詐騙集團，經常誘使被害人將被騙款項匯入其所使用之人
    頭帳戶，以掩飾其常業詐欺之犯罪所得，並藉此逃避檢警人
    員之追緝，且預見向其收取存摺之人，有可能以其帳戶作為
    此類詐財或恐嚇取財之不法所用，竟仍基於幫助他人犯罪之
    不確定故意，分別於民國93年3月間由被告甲○○將其於中
    國信託商業銀行以自己名義所開立000000000000000號、被
    告丙○○○將其於彰化銀行以自己名義所開立000000000000
    00號帳戶之存摺、提款卡、密碼單等物，交付與真實姓名、
    年籍均不詳之男子。而前揭不詳人士取得被告所交付之上開
    文件資料後，遂與其所屬詐騙集團成員共同意圖為自己不法
    之所有，於同年月19日起以電話向原告詐稱如捐贈新臺幣（
    下同）38,000元予長春養護中心，即可獲得縱橫科技股份有
    限公司之股票1,000股，致原告陷於錯誤，遂依前揭詐騙集
    團成員之指示，由自己或委託訴外人張吉祥，先後於同月19
    、22、23、24日自中國農民銀行臺東分行分次以自己之意思
    移轉金錢所有權，並匯款350,000元、350,000元、200,000
    元、160,000元及140, 000元入被告之前開帳戶內，致侵害
    原告之金錢所有權，使原告受有1,200,000元（下稱系爭金
    額）之損害。而按造意人及幫助人視為共同行為人，本件被
    告既有如前述以幫助之故意提供其所有帳戶存摺、提款卡及
    密碼單等物，幫助前開不詳人士暨其所屬詐騙集團成員共同
    向原告詐得財物，且被告對於前揭加害行為之完成，於法律
    評價上亦有行為之參與，故被告亦視為與詐騙集團成員之共
    同侵權行為人，對原告所受上開金錢所有權之損害，自應負
    連帶賠償之責任，爰依民法第184條第1項前段、第185條之
    法律關係起訴，並聲明：(一)被告應連帶賠償原告系爭金額，
    及自民國93年3月24日起至清償日為止，按週年利率百分之5
    計算之利息；(二)願供擔保，請准宣告假執行。
貳、被告甲○○方面：
    其願與原告洽商等語置辯，並聲明：(一)請求判決駁回原告之
    訴及假執行之聲請；(二)若受不利之判決，願供擔保請准宣告
    免為假執行。
參、被告丙○○○方面：
    其因家貧，方將前揭所開立之帳戶出售予不明之人士，為前
    揭人士作為詐財之工具，被告雖係幫助犯，但並無任何犯罪
    之所得，至於原告係智力成熟之成年人，因貪念始遭受詐騙
    ，故對系爭金額損害之發生與擴大，與有過失。另被告至94
    年8月19日始收受原告起訴狀繕本，則原告所請求系爭金額
    之利息起算日，應從94年8月20日起算等語置辯。並聲明：
    (一)請求判決駁回原告之訴及假執行之聲請；(二)若受不利之判
    決，願供擔保請准宣告免為假執行。
肆、得心證之理由：
  一、按原告之訴，依其所訴之事實，在法律上顯無理由者，法
      院得不經言詞辯論，逕以判決駁回之，民事訴訟法第249
      條第2項定有明文，惟法院為審慎計，仍命言詞辯論而後
      判決，亦無不可。
  二、經查：原告經本院闡明後，仍主張被告與詐騙集團同為侵
      權行為人，共同以故意詐欺之行為，使伊以自己之意思，
      交付系爭金額之金錢所有權予被告，並以匯款之方式匯入
      被告所開立之前揭帳戶內，而侵害伊依民法第184條第1項
      前段所規定金錢所有權之權利，並使伊受有系爭金額之損
      害等語。惟查：所謂金錢所有權，指貨幣所有權而言，而
      貨幣為物，屬動產，關於其所有權之侵害，應係指使貨幣
      滅失；搶奪、竊盜他人貨幣；無權處分他人貨幣，致被善
      意取得等情，若係以自己之意思而移轉貨幣所有權者，即
      難認係貨幣所有權被侵害。據此，原告所喪失者，乃為貨
      幣所有權之利益，即係經濟上之利益，尚難指係貨幣所有
      權本身之喪失甚明。至於民法第184條第1項前段所稱「權
      利」，並不包括經濟上利益，僅限於加害人故意以背於善
      良風俗之方法，致被害人受有純粹經濟上損失時，被害人
      始得依據同條第1項後段規定，請求損害賠償，而原告就
      被告有何該當民法第184條第1項後段故意且背於善良風俗
      之加害事由，未為具體主張，復未舉證以實其說，徒以因
      受被告及詐騙集團共同之詐欺，致喪失系爭金額之金錢所
      有權之經濟上損失，而依民法第184條第1項前段、第185條
      之規定對被告主張侵權行為之損害賠償，顯屬乏據甚明。
伍、綜上所述，原告爰依民法第184條第1項前段、第185條之法
    律關係起訴，並聲明：被告應連帶賠償原告系爭金額，及自
    民國93年3月24日起至清償日為止，按週年利率百分之5計算
    之利息，揆諸前開規定及說明，依原告所主張之法律關係及
    所訴之事實，認在法律上顯無理由，爰經言詞辯論後，依民
    事訴訟法第249條第2項規定，逕以判決駁回之。又原告之訴
    既經駁回，則其假執行之聲請，亦失所附麗，應併予駁回。
陸、據上論結，本件原告之訴為無理由，依民事訴訟法第249條
    第2項、第78條，判決如主文。
中    華  　民 　國　　94　　年　　9　　月　　23　　日
                  民事庭  法　官　陳兆翔
以上正本係照原本作成。
如對本判決上訴，須於判決送達後20日內，向本院提出上訴狀。
中    華  　民 　國　　94　　年　　9　　月　　23　　日
                          書記官　林建成
